臺灣板橋地方法院交通事件裁定　　　　　　　　　 九十三年度交聲字第一一Ｏ號
　　原處分機關　交通部公路總局臺北區監理所
　　異　議　人
　　即受處分人　乙○○
右列異議人即受處分人因其違反道路交通管理處罰條例案件，對於交通部公路總局臺
北區監理所於九十三年一月八日北監自裁字第裁四０－Ｄ九Ａ一八五八四四號違反道
路交通管理事件裁決書所為之處分（原舉發案號：桃園縣政府警察局九十二年十月二
十六日桃警局交字第Ｄ九Ａ一八五八四四號）不服，聲明異議，本院裁定如左：
    主  文
原處分撤銷。
乙○○汽車駕駛人駕駛汽車，有二輛以上之汽車共同在道路上競駛之事實，處罰鍰新
臺幣參萬元，吊銷其駕駛執照，參年內不得考領駕駛執照，並應接受道路交通安全講
習。
    理  由
一、聲明異議意旨略以：異議人即受處分人乙○○駕駛車號八Ｆ－五三七七號自用小
    客車，於民國九十二年十月二十六日凌晨三時許，行經臺乙線十三點九公里處，
    因「二輛以上汽車共同在道路上競駛」之違規事實，經警掣單舉發。惟異議人開
    車行經桃園縣復興鄉○○路時，遇警臨檢開單但並未告知違規事實，異議人承認
    可能有超速行為，但並無競駛之行為，因與那些競速的車子都不認識，請調警方
    存證錄影帶以示警員所開立之罰單與事實不符，請求撤銷原裁決處分云云。
二、按二輛以上之汽車共同在道路上競駛、競技者，處汽車駕駛人新臺幣三萬元以上
    九萬元以下罰鍰，並當場禁止其駕駛及吊銷其駕駛執照，三年內不得考領駕駛執
    照，且應接受道路交通安全講習，道路交通管理處罰條例第四十三條第三項、第
    五項前段定及第六十七條第二項分別定有明文。
三、經查：
  (1)原舉發機關（桃園縣政府警察局大溪分局）係以異議人即受處分人乙○○於九十
    二年十月二十六日三時十分許，駕駛車牌號碼八Ｆ－五三七七號自用小客車，集
    結十部車輛以上在道路（臺七乙線十三點九公里處）競駛，而以違反道路交通管
    理處罰條例第四十三條第三項之規定而予以舉發，嗣異議人未自動向指定之處所
    繳納結案，而於九十二年十一月三日提出申訴後，由交通部公路總局臺北區監理
    所以異議人「二輛以上汽車共同在道路上競駛」，而依道路交通管理處罰條例第
    四十三條第三項之規定，裁處罰鍰新臺幣萬元，吊銷駕駛執照，三年內禁考，
    此有舉發違反道路交通管理事件通知書、交通部公路總局臺北區○○○○○道路
    交通管理事件裁決書各一紙附卷足稽。
  (2)異議人乙○○矢口否認有何競速之行為，辯稱：「當天我是要帶女友去看夜景，
    我們沒有開很快，邊開邊停，忽然從照後鏡發現有許多車子，我就想讓他們先過
    ，過沒有多久，就看到前方有警車將路攔住，我就將車子停下」，「那條是山路
    ，當晚我是慢慢的開，我當時並沒有注意我的時速是多少，我不常走山路，所以
    我也不太注意該路段的速限，當時我們看到那些車輛開的很快，我就有向我的女
    友表示要先讓他們先過，但是我沒有辦法先讓他們通過，我有讓一輛車子先過，
    我是排第二輛車，就被攔下來」，「警察就問我是不是和他們一起同夥的，我就
    說我和他們都不認識，警察什麼話都沒有說就要我出示證件開單，我當時並不知
    道警察是開我哪一條違規，我後來去警察旁邊看了之後，才知道警察是開我飆車
    的罰單」（九十三年三月二十九日訊問筆錄）云云。然查，證人即當日於現場蒐
    證之警員甲○○到庭結證稱：「（庭呈相關資料附卷）這是當時的取締項目及執
    行要目，路線圖示是本件後一次取締的情形，但是是同一路段，可以做為參考，
    當時是針對深夜在該路段在執勤，當時進來的那批車輛前後共有十輛車，都超過
    該路段的限速，該路段的速限是四十公里，已經超過道路交通管理處罰條例第四
    十三條第三項：兩輛車以上超過該路段的速限之規定及飆車的構成要件，我們當
    時也有全程錄影，將當時的錄影部分翻拍成ＶＣＤ，就是我們先前函送法院的證
    物」。「（當時是否有可能造成異議人所言之情形？）當時異議人前後並沒有其
    他車輛，只有這一批車輛，但是當異議人他們被攔下之後，有部分人表示是互相
    認識，異議人所言的情形，如果當時要讓那批飆車族先過的話，因為從攔檢點起
    算至少有三公里的距離，異議人大可以將車停放在路邊，讓他們先通過，我們攔
    檢下來的那些車輛，全部都是集結在一起的，庭呈路線圖所示，竹筍配銷所前他
    們曾經一度停車集結，而後再同時出發，我們就是在前方攔截，距離他們原先停
    車的地點有三公里，我們包夾之後，車隊動線延長的情形，第一輛車和最後一輛
    車的距離不到二十公尺」等情（同前訊問筆錄）。另經本院當庭勘驗證人所提之
    蒐證影片，勘驗結果為：「畫面顯示多部車輛高速通過畫面前方，一閃而過，異
    議人駕駛之車號八Ｆ—五三七七號曾一度停止，待其他車輛停止之後一起前進，
    事後在攔檢點前因警車圍堵，攔檢點前車輛均迴車，被蒐證警車擋下。攔停後警
    員要求異議人將引擎蓋掀開，檢視內部的機件」（同前訊問筆錄），是證人所述
    前開取締飆車行為之過程，核與蒐證錄影帶呈現之情節相符，且徵諸證人為依法
    執行交通勤務之警員，與異議人並不相識，亦無仇怨，難認有甘冒觸犯偽證罪而
    為不實陳述之理，其證述當可採信。再者，異議人於本院調查時亦自承：「（當
    時看見警方在前攔檢，有無迴車規避之動作？）有，因為我的排氣管先前有損壞
    ，所以我有維修過，我換了一個排氣管，聲音有點大，所以我看到警車的時候我
    也跟著迴車」，經詢以「正常換新的排氣管，聲音為何會過大，以致你面對警員
    會如此不安？」則沈默不答；又異議人復就前揭勘驗結果自承：「引擎蓋內加裝
    引擎平衡桿是為了維持車輛高速行駛時的平衡」等情（同前訊問筆錄），則異議
    人無端自行加裝專供於高速過彎行駛時維持平衡所用之專業賽車配備及換裝與原
    廠規格不同之排氣管，均顯示其駕駛習慣迥異於常態，乃於車輛上需耗資為諸多
    改裝。從而依異議人自述之情節，既認為其他陌生車輛車速過快，欲退避路旁禮
    讓以策安全，竟於停車後，待其他車輛集結後再次同時前進，旋即加入危險駕駛
    車群並領先車群、沿途超速行駛，又於面臨警員攔檢取締時，復與其他車輛均不
    顧危險，同時迅速於車道上原地迴車逃避，無端情虛，所辯實與常理不合，容有
    瑕疵可指，顯非無隱，自難採信。
四、按交通警員掣單舉發違反道路交通管理處罰條例所列之違規事實，本質上為行政
    處分，係公務員基於職務上權力，依法就特定之具體事件所為具有公法上效果之
    單方行政行為，基於公務員為公法上行為具有公信力之原則，該行政處分當可被
    推定為真正，其據以依法處分之事實認定亦為真正無誤。本此公信原則，立法者
    賦予行政機關制定違反道路交通管理事件統一裁罰基準及處理細則，使勤務警員
    得當機處分以達其維護交通秩序、安全之行政目的，否則國家行政勢必窒礙難行
    。據此，刑事訴訟法就犯罪證據有關之規定中與屬行政秩序罰之交通違規裁罰本
    質不合之部分，自不在準用之列。而異議人僅空言泛稱其無上開違規之情，然對
    於取締員警具結後之證詞、客觀之蒐證錄影結果均無從自圓其說，本院經查亦無
    任何證據足資證明員警有捏造事實違法取締之情事，則值勤員警本其維護交通秩
    序、安全職責所為之舉發，自應受到合法、正確之推定。是綜上所述，堪認異議
    人上開集結飆車競駛之違規事實確實無訛。惟本件原處分機關裁決書記載舉發違
    規事實為「二輛以上汽車共同在道路上競駛」，原處分機關依道路交通管理處罰
    條例第四十三條第三項之規定，處罰鍰三萬元，吊銷駕駛執照，三年內禁考，固
    非無見；惟漏未依道路交通管理處罰條例第四十三條第五項前段規定裁處應接受
    道路交通安全講習，均有未洽，自應予撤銷，並由本院自為裁定，依道路交通管
    理處罰條例第四十三條第三項、第五項前段、第六十七條第二項及違反道路交通
    管理事件統一裁罰基準表之規定，裁處異議人罰鍰三萬元，吊銷駕駛執照，三年
    內禁考，並應接受道路交通安全講習，以資適法。
據上論斷，應依道路交通案件處理辦法第二十條前段，裁定如主文。
中      華      民      國    九十三    年      四      月     十五     日
                                    臺灣板橋地方法院交通法庭
                                          法  官  王  偉  光
右正本證明與原本無異
如不服本裁定應於送達後五日內向本院提出抗告狀
                                          書記官  陳  怡  君
中      華      民      國      九十三      年      四    月    二十    日
